最高法院刑事判決　　　　　　九十四年度台上字第四七二七號
　　上　訴　人　甲○○
　　　　　　　　　　　　42號.
上列上訴人因傷害致重傷案件，不服台灣高等法院台南分院中華
民國九十一年十一月二十八日第二審判決（九十一年度上訴字第
一０五七號，起訴案號：台灣雲林地方法院檢察署九十年度偵字
第四七九六號），提起上訴，本院判決如下：
    主  文
原判決撤銷，發回台灣高等法院台南分院。
    理  由
本件原判決認定：上訴人甲○○於民國九十年十月二十七日二十
一時三十分許，在雲林縣莿桐鄉○○村○○路五十二號二樓，受
託看顧林秀英時，因林秀英躁動、吵鬧，竟基於傷害犯意，以手
推打林秀英之臉部，其手指並觸及左眼，致使林秀英後仰，左後
腦勺碰撞房門門框之邊緣，因而受有左眼球破裂併頭顱挫傷（深
約０‧五公分，長約五公分）。林秀英因左眼球破裂，呈萎縮狀
態，完全成盲，因而受有毀敗一目視能之重傷害等情。因而撤銷
第一審之科刑判決，改判仍論上訴人以傷害人之身體致重傷罪，
判處有期徒刑年，固非無見。
惟按：（一）刑法第二百七十七條第二項後段之傷害致重傷罪，
係對於犯普通傷害罪致發生重傷結果所規定之加重結果犯，參酌
同法第十七條規定，以行為人對於普通傷害有犯意，而對於重傷
之結果在客觀上能預見，但主觀上不預見者為要件。此項構成犯
罪之事實，不但應於事實明確認定，且須於理由內說明其所憑之
證據及認定之理由，方足以資論罪科刑，此觀諸刑事訴訟法第三
百零八條、第三百十條第一款規定甚明。本件原判決於事實內，
就上訴人於實施傷害行為時，對於引起被害人林秀英重傷之結果
，是否為其主觀上所不預見，客觀上能預見，並未為明白之認定
及具體之記載；且於理由內，就被害人重傷之結果，是否為上訴
人客觀上所能預見，主觀上所不預見，全未論述說明，即遽依傷
害致人於重傷罪處斷，難謂適法。(二)客觀上為法院認定事實及
適用法律之基礎之證據雖已調查，而其內容未明瞭者，即與未經
調查無異，如遽行判決，仍屬應於審判期日調查之證據而未予調
查。原判決認定上訴人以手指戳入被害人之眼球等情，雖說明係
據被害人林秀英指證：上訴人用手毆打其眼睛云云，至辯護人質
疑告訴人在醫院時曾經告訴護士其眼睛是撞到門框受傷所致一事
，此部分於檢察官詰問告訴人時，告訴人陳明其真意係指其頭部
是自己撞到，而眼睛是被打的等語，因此仍不能謂告訴人指證被
告用手毆打其眼睛之語，有所不實或誤指等旨（原判決第三頁倒
數第五行、第四頁第七至十行）。惟被害人林秀英於原審時仍證
稱：「（問：有跟醫生說眼睛撞到門框？）有」、「（問：為何
跟醫生說眼睛撞到門框？）因為說不同的話」、「（問：為何說
不同的話？）撞到眼睛」；參酌上訴人於警詢時供以：被害人自
己撞上門框，眼睛受傷各等語（見原審卷第三十八頁及警卷第一
頁背面），依彼等所供證，被害人眼睛如撞及門框之邊緣，是否
可能造成與本件眼球破裂之同等傷勢，原審未予釐清究明，以資
為判斷之依據，遽行判決，自不足以昭折服。以上或為上訴意旨
所指摘，或為本院得依職權調查之事項，應認原判決有撤銷發回
之原因。
據上論結，應依刑事訴訟法第三百九十七條、第四百零一條，判
決如主文。
中　　華　　民　　國　九十四　年　　八　　月　二十六　日
                      最高法院刑事第七庭
                          審判長法官  林　增　福
                                法官  邵　燕　玲
                                法官  張　清　埤
                                法官  陳　世　雄
                                法官  陳　朱　貴
      本件正本證明與原本無異
                                      書  記  官
中　　華　　民　　國　九十四　年　　九　　月　　五　　日
                                                      j
